【裁判字號】    94,易,435
【裁判日期】    950406
【裁判案由】    竊盜
【裁判全文】
臺灣苗栗地方法院刑事判決               94年度易字第435號
公  訴  人  臺灣苗栗地方法院檢察署檢察官
被      告  乙○○
選任辯護人  林建鼎律師
            李文傑律師
上列被告因竊盜案件，經檢察官提起公訴 （94年度偵字第723號
），本院判決如下：
    主  文
乙○○犯竊盜罪，累犯，處有期徒刑壹年。
    犯罪事實
一、乙○○曾於民國93年9 月23日因毒品危害防制條例案件，經
    臺灣新竹地方法院以93年竹簡字第670 號判決，處有期徒刑
    5 月，並於93年12月23日易科罰金執行完畢。
二、乙○○意圖為自己不法之所有，於94年1 月1 日凌晨1 時30
    分許，在苗栗縣南庄鄉○○○村○○道臺3 線道路105.7 公
    里處，距離省道約400 公尺之地點，徒手竊取戊○○所有停
    放於該處之淺綠色久保田牌KX026 型挖土機1 輛。事後則由
    警方循線查獲。
三、本案經新竹縣警察局竹東分局報告臺灣苗栗地方法院檢察署
    檢察官偵查後起訴。
    理  由
壹、關於證據能力之認定
一、兩造對於本案相關證據資料之證據能力，爭執如下（本院卷
    第75頁）：
（一）辯護人就偵查中有關被害人戊○○、證人丙○○、李瑞龍
      之警詢供述，因屬傳聞證據，故爭執其證據能力。
（二）辯護人就證人即警員呂洪清於檢察官訊問時轉述證人丙○○於警詢中之證述，因屬再傳聞證據，故爭執其證據能力
      。
（三）檢察官就本院審理中命警詢問證人丁○○所得之警詢供述
      ，因屬傳聞證據，故爭執其證據能力。
二、對於上述爭執，本院審認如下：
（一）按被告以外之人於審判外之言詞或書面陳述，除法律有規
      定者外，不得作為證據。刑事訴訟法第159 條第1 項有明
      文規定。被害人戊○○、證人丙○○、李瑞龍或丁○○，
      不論於偵查中或本院審理中，由警察詢問時所為之警詢供
      述，均屬被告以外之人於審判外之陳述，又查無法律規定
      例外得為證據之情形，自不得作為證據。
（二）證人丙○○於警詢中之證述，原即為被告以外之人於審判
      外之陳述，證人即警員呂洪清於檢察官訊問時之陳述，亦
      為被告以外之人於審判外之陳述，從而證人呂洪清於檢察
      官訊問時轉述證人丙○○於警詢中之供述，即成為被告以
      外之人於審判外陳述其他被告以外之人於審判外之陳述，
      即傳聞法則學理上所謂之「再傳聞」陳述，自仍應依上述
      條項，不得作為證據。否則無異容許以檢察官偵訊供述之
      法律例外規定，規避引進其他非法定例外之審判外供述，
      自於立法目的有違。
貳、認定犯罪事實所根據的證據及理由
一、證人即被害人戊○○所有淺綠色久保田牌KX026 型挖土機1
    輛，於犯罪事實欄所載時、地失竊之事實，已經證人戊○○
    本人於本院審理中詳細證述（本院卷第97頁），並有買賣契
    約書影本乙紙、贓證物品認領保管收據乙份均附在卷中可以
    為憑。其中須特別說明的是：失竊時間應為案發當天凌晨1
    點30分許，檢察官起訴書所認定之當天凌晨3 時許，原引自
    證人戊○○之警詢供述（偵卷第16頁），則是其與警察在現
    場討論案情之時間，而非失竊時間。
二、證人戊○○上述的挖土機失竊後不久，被告即與真實姓名年
    籍不詳之人，一同將該挖土機送交證人丙○○修理。此經證
    人丙○○於偵、審中具結證述屬實（偵卷第78頁、本院卷第
    100 頁）。如此一來，被告可以說就極有可能是當時竊取該
    部挖土機之竊賊，否則何以能在該部挖土機失竊後之不久時
    日，即取得該部挖土機，並能請證人丙○○修理？
三、果不其然，本案在警方調查中，被告即私下向證人丙○○承
    認該部挖土機為其所竊取，就此於證人丙○○之偵、審中證
    詞中也有明確之敘述（偵卷第78頁、本院卷第99頁）。而被
    告如果不是竊賊，又何必無故向證人丙○○坦承其事？
四、綜前所述，被告即為本案竊取證人戊○○上述挖土機之人當
    可認定。惟仍有以下兩點，須加特別說明：
（一）由於被告否認犯罪（詳後），其實際竊取之方法不得而知
      。然而既無積極證據可以認定被告係持用兇器以拆鎖接線
      竊取挖土機，基於罪疑有利於被告之認定原則，應認為被
      告僅是以徒手進行竊取。
（二）證人丙○○於本院作證時，除證稱被告私下向他承認竊取
      本案之挖土機外，尚提到被告說「甲○○也有」（本院卷
      第101 頁）。惟經本院審理調查結果，並無充分積極證據
      可認定第三人甲○○亦為共犯（詳後）。基於罪疑有利於
      被告之認定原則，亦應認為被告係單獨所犯。
參、有利被告證據不採納的理由
    被告否認犯罪，對於上述不利證據分別辯解如下：（一）93
    年12月31日晚上其與同居人丁○○、二位小孩邱書緯、邱垂
    宏及其同學前往新竹縣政府廣場參加跨年晚會，根本不可能
    前往案發地點竊取該部挖土機。為此，並聲請傳喚證人丁○○；（二）關於委請證人丙○○修理挖土機乙節，則是由甲○○將挖土機開至證人丙○○處，被告只是代為央請證人丙○○修理而已。為此，並聲請傳喚證人甲○○；（三）不曾
    向證人丙○○承認有竊取本案挖土機之情事，警方調查時兩
    人是分開詢問。經查：
（一）本院依被告聲請傳喚證人丁○○到庭作證。依其於辯護人
      主詰問時之證詞，固然證實被告自93年12月31日晚上7 點
      多出發前往新竹縣政府廣場參加跨年晚會，於翌日凌晨2
      、3 點左右才回到家中，其間被告一直都與證人丁○○在
      一起（本院卷第104 頁）。但經檢察官之反詰問，始瞭解
      其實被告與證人丁○○雖然於晚上7 點前往新竹縣政府廣
      場，但兩人提前於10點多即回到家中，是凌晨1 點多才又
      出門去接小孩，其間證人在床上看電視，也有睡著（本院
      卷第106 頁）。由此證詞觀之，並不能排除被告於回家後
      、出門接小孩前，另行外出為本件竊盜行為。尤其依證人
      丁○○所述內容，當天並無可供記憶時間點之特別事件，
      是所謂之「凌晨1 時多」出門接小孩，未必是精確之記憶
      。至於證人丁○○證稱確定出門接小孩前，被告都在家乙
      節，由於證人本身有睡著，故應該只是自己主觀之認知而
      已，未必符合客觀事實。
（二）再者，本案中被告之所以遭警方查獲指為嫌疑犯，係因為
      被告將失竊之該部挖土機委請證人丙○○修理，如被告當
      天確實在家，而未為本案竊盜行為，僅因替他人央請證人
      丙○○修理挖土機，而遭懷疑，就一般事理常情而言，被
      告應該在第一時間就會說明其原委，但被告於警詢中竟就
      此隻字未提，且另以與本案無關之官有禮（為甲○○之堂
      弟）所有之挖土機混淆案情，並對何以央請證人丙○○修
      理失竊挖土機之原委，以「我不知道」一語搪塞（見被告
      之警詢供述，偵卷第11頁）。可見所謂被告「當天確實在
      家」未為本案竊盜行為之說，並非事實，從而證人丁○○
      所證，應該只是基於同居之情，所為之迴護之詞，其可信
      度，自有可疑，而無足採信。
（三）關於被告所辯：替甲○○委請證人丙○○修理挖土機乙節
      ，經本院傳喚證人甲○○到庭作證，證人甲○○堅詞否認
      其事（本院卷第150 頁），縱經本院命證人甲○○與被告
      對質，證人甲○○仍不改其色（本院卷第151-153 頁）。
      另證人丙○○亦證稱：請他修理挖土機的人就是被告（本
      院卷第100 頁）；當天與被告一同開挖土機前來之人，因
      為沒有注意，所以根本無法指認（本院卷第154 頁）；且
      對於被告一再聲稱是替朋友出面委請修理之說，證人丙○○也在作證時當庭對被告駁斥稱「但你說那是你的挖土機
      」（本院卷第158 頁）。由此可見，此部分被告所辯並不
      可採信，亦無充分證據可以認定證人甲○○有與被告一同
      送修本案挖土機，更不能僅憑被告片面之說即認定證人甲○○與被告係共犯或者證人甲○○才是真正之竊嫌。
（四）被告在警方調查中私下向證人丙○○承認竊取本案挖土機
      ，已如前述。雖然被告與證人丙○○在警方製作詢問筆錄
      時，是分開詢問，已經證人即警員呂洪清於本院作證時加
      以確認（本院卷第159 條），但其於作證時，亦同時指出
      ：在做筆錄以外之時間，被告與證人丙○○兩人仍有可能
      在一起，被告並非當場查獲，僅是以關係人身分到案說明
      ，不能加以限制自由，且證人丙○○、被告是先到派出所
      等他（即警員呂洪清自己）作筆錄等語（本院卷第159-16
      1 頁），因此被告與證人丙○○自有交談機會，而可排除
      證人丙○○是憑空構陷被告之疑慮。
（五）綜上所述，被告所辯各節，均不足採信，其有利被告之證
      據，亦不能為有利被告之認定。
肆、論罪科刑的理由
一、被告的行為是犯刑法第320 條第1 項之竊盜罪。
二、被告先前有如犯罪事實欄首段所載受刑之宣告及執行情形，
    有臺灣高等法院被告前案紀錄表之記載可憑，其於有期徒刑
    執行完畢後5 年內再犯本件有期徒刑以上之罪，為累犯，應
    依刑法第47條規定，加重其刑。
三、審酌被告有賭博、傷害、毒品、竊盜等前科，品行不佳，尤
    其先前已有兩次竊盜前科紀錄，分經判處有期徒刑6 月、8
    月，此有臺灣高等法院被告前案記錄表可以為憑。此次犯行
    前，才於93年12月23日因違反毒品危害防制條例案件易科罰
    金執行完畢，竟然不到10日之內，又為本件犯行，顯見對於
    刑罰適應力薄弱，且於本件犯後，矢口否認犯行，耗費相當
    調查資源，卻證實被告所辯均非實在，嚴重排擠其他無辜被
    告更快使用法院調查資源之正當權益，凡此均有必要從重量
    刑，惟被害人事後已追回失竊之挖土機，未生嚴重之財產損
    害等各節及其他一切情狀，量處如主文所示之刑罰。被告原
    為無罪答辯，卻於表示科刑意見時，希望判處有期徒刑6 月
    ，基於上述理由，顯然並不適當，附帶在此敘明。
伍、適用之法律
一、刑事訴訟法第299條第1項前段。
二、刑法第320條第1項、第47條。
三、罰金罰鍰提高標準條例第1條前段。
本案件經檢察官林映姿到庭執行職務。
中    華    民    國    95    年    4     月    6     日
                  刑事第一庭  審判長法  官  劉 興 浪
                                    法  官  羅 貞 元
                                    法  官  蔡 志 宏
以上正本證明與原本無異。
如不服本判決，應於判決送達後10日內向本院提出上訴狀（應抄
附繕本）。告訴人或被害人如對於本判決不服者，應具備理由請
求檢察官上訴，其上訴期間之計算係以檢察官收受判決正本之日
期為準。
                                    書記官  楊 慧 萍
中    華    民    國    95    年    4     月    8     日
附記論罪之法條全文
刑法第320條第1項：
意圖為自己或第3 人不法之所有，而竊取他人之動產者，為竊盜
罪，處5年以下有期徒刑、拘役或5百元以下罰金。


司法院資訊處製作；財團法人民間司法改革基金會備份。
